【裁判字號】    95,上訴,3831
【裁判日期】    951214
【裁判案由】    違反槍砲彈藥刀械管制條例
【裁判全文】
臺灣高等法院刑事判決                95年度上訴字第3831號
上  訴  人
即  被  告  甲○○
選任辯護人  陳世杰律師
上列上訴人因違反槍砲彈藥刀械管制條例案件，不服臺灣臺北地
方法院95年度訴字第418號，中華民國95年9月15日第一審判決（
起訴案號：臺灣臺北地方法院檢察署94年度偵字第20808 號），
提起上訴，本院判決如下：
    主  文
原判決撤銷。
甲○○未經許可，持有可發射子彈具有殺傷力之改造手槍，處有
期徒刑參年貳月，併科罰金新臺幣伍萬元，罰金如易服勞役，以
新臺幣壹仟元折算壹日。扣案仿貝瑞塔（BERETTA ）廠92FS型半
自動改造手槍壹枝（槍枝管制編號0000000000）及口徑9 mm制式
子彈壹顆，均沒收之。
    事  實
一、甲○○明知改造手槍及子彈分別為槍砲彈藥刀械管制條例第
    4條第1項第1款、第2款所管制之槍砲及彈藥，未經許可，不
    得持有之，竟基於持有手槍及子彈之犯意，於民國94年5 月
    底，在臺北縣中和市，以新臺幣（下同）3萬6,000元之代價
    向不詳姓名、年籍之成年男子購得具有可發射子彈殺傷力之
    仿貝瑞塔（BERETTA）廠92FS型半自動改造手槍1枝（槍枝管
    制編號0000000000）及口徑9mm制式子彈1顆（同時購買無殺
    傷力之改造玩具子彈5 顆）後，未經許可持有之，迄至94年
    11月2日12時45分許，在臺北市○○區○○街176號前甲○○
    所駕駛8598-EM 自小客車行李箱內，為警查獲，並扣得前述
    改造手槍1枝、制式子彈1顆。
二、案經臺北市政府警察局南港分局報告臺灣臺北地方法院檢察
    署偵查起訴。
    理  由
壹、程序部分─扣案槍彈之證據能力：
一、被告之辯護人辯稱扣案槍彈因員警欄停（臨檢）之程序與搜
    索程序不合法，因此扣案槍、彈乃違法取得之證據，無證據
    能力。
二、關於員警欄停、盤查程序之合法性：
（一）按「警察於公共場所或合法進入之場所，得對於下列各款
      之人查證身分：一合理懷疑其有犯罪之嫌疑或有犯罪之虞
      者。」、「警察依前條規定，為查證人民身分，得採取下
      列之必要措施：一攔停人、車、船及其他交通工具。」警
      察職權行使法第6條第1項第1款、第7條第1項第1款分別定
      有明文。又「對人實施之臨檢則須以有相當理由足認其行
      為已構成或即將發生危害者為限，且均應遵守比例原則，
      不得逾越必要程度。」參照大法官會議釋字第 535號解釋
      意旨。
（二）辯護意旨略以：警方係接獲民眾檢舉後即前往埋伏、攔停
      ，其間並未就檢舉內容有任何查證動作，且無其他佐證檢
      舉內容真實性，不符警察職權行使法第6條第1款至第3 款
      之合理懷疑、有事實足認之要件。經查，證人即案發當時
      在場值勤之警員陸賢能於原審審理中證稱：94年11月2 日
      中午12時5 分本局接獲吳姓男子電話，以具體時間、地點
      、車號檢舉被告欲持槍滋事乙節，因時間緊迫，即於同日
      12時10分前往臺北市○○街176號前埋伏，約2小時半後見
      被告出現之地點、車號與檢舉內容相符，因而認定被告涉
      有重嫌，始上前盤查等語（見原審卷75至78頁），而證人
      所證核與卷附之臺北市政府警察局南港分局受理各類案件
      紀錄表記載之報案內容：「有乙名幫派份子甲○○64年次
      ，他的車子有槍枝（EM-8598），黑色賓士，住漢中街176
      號7F之7等一下會出門持槍滋事」、報案時間「11月2日12
      時05分」、報案人「吳先生」等情均相符合（見偵查卷第
      23頁），另有台北市政府警察局南港分局勤務指揮中心越
      區通報單在卷可稽（見偵查卷第22頁，又此揭文書乃關於
      證據能力之說明，非關於犯罪事實有無之證據，應適用自
      由證明之法則，而無嚴格證明法則之適用，併予敘明）。
      徵諸上情，警方得之情資，除具體陳明嫌疑人之犯罪行為
      （持槍），復陳明具體之時間、地點、被告之年籍與所駕
      車輛，而員警前往埋伏後，見被告出現之時間、地點、車
      號均與線報相符，始在上揭公共場合對被告進行欄停、盤
      查，以上揭事實背景，自應認員警有合理懷疑被告有線報
      之持槍犯罪嫌疑，即警方盤查、攔檢被告已具備「相當理
      由」，非毫無依據，員警採取攔停、盤查所為雖對被告之
      行動自由有所妨礙，然基於社會治安維護及自由權之保障
      之衡量，尚難認員警所為有何逾越必要程度之處，本案對
      被告實施攔停、盤查應屬合法。
三、關於本案搜索扣押程序之合法性：
（一）本案員警於攔停被告所駕車輛之後，緊隨對被告位置進行
      搜索、扣押之強制處分，是本案應再審酌者乃搜索（及嗣
      後之扣押）是否合法。
（二）按對於被告或犯罪嫌疑人之身體、物件、電磁紀錄及住宅
      或其他處所，必要時得搜索之；又按搜索，經受搜索人出
      於自願性同意者，得不使用搜索票，但執行人員應出示證
      件，並將其同意之意旨記載於筆錄，刑事訴訟法第122 條
      第1項及同法第131條之1定有明文。
（三）辯護意旨略稱：本件搜索欠缺必要性及相當理由，且被告
      係在恐懼與優勢警力下同意搜索，非屬自願性同意，又搜
      索同意書是到派出所做完筆錄事後才寫的，不符同意搜索
      要件云云。經查，本件員警業有合理懷疑被告涉有持槍犯
      嫌，業據上述，而本件搜索係屬無令狀搜索，關於是否同
      意搜索乙節，被告於偵查中供稱：「（是否員警經你同意
      才打開行李箱由員警檢視行李箱內之物品？）是。（簽同
      意書是因在之前就表示同意，所以才願意簽？）是」等語
      （偵查卷第32頁），核與證人陸賢能於原審審理中具結證
      稱：盤查時並無利用強勢警力包圍被告，有對被告出示證
      件並告知身份，經被告同意後才進行搜索，又請被告打開
      後車廂，看到黃色塑膠袋包裹著東西，得被告同意後，才
      打開塑膠袋，而發現槍、彈等情相符（見原審卷第75至78
      頁），足認事前執行人員已先出示證件，當場獲得被告自
      願性同意後，才開始搜索後車箱，並檢視槍、彈包裝袋，
      足見本件合於同意搜索之無令狀搜索法定程序要件。被告
      雖辯稱：搜索當時員警並未叫伊簽搜索同意書，是到派出
      所做完筆錄才寫同意書乙節，惟查，本件執行人員已依法
      先出示證件，亦得被告同意並將該同意之意旨記載於筆錄
      ，即符合刑事訴訟法第131條之1規定，其事後補作同意書
      於法無違。
（四）至於辯護意旨另辯以：被告係在恐懼與優勢警力下同意搜
      索，非屬自願性同意乙節，經查被告患有恐慌症，但案發
      當時其精神狀況及情緒狀態並未達精神耗弱及心神喪失之
      程度，有財團法人天主教耕莘醫院95年7月20日耕醫服字
      第095 0070095號函在卷可按（見原審卷第53至56頁），
      核與證人陸賢能證稱：被告受搜索及在警局時，神智非常
      清楚（見原審卷第76頁）等情相符，可見被告有同意之能
      力，且出於任意性，所辯尚非可採。
四、綜上，辯護意旨認扣案具殺傷力之改造手槍、子彈違法取證
    不具證據能力，尚非的論。本件搜索及繼而之扣押程序合法
    ，所得證據仍應認有證據能力。
貳、實體部分：
一、認定犯罪事實所憑證據及理由：
    訊據被告坦承持有上開槍枝、子彈之事實，惟矢口否認明知
    該槍枝、子彈具有殺傷力之事實，辯稱：伊患有恐慌症，因
    自衛防身之需要，而以3萬6,000元代價向證人徐繼中購買槍
    枝，經徐繼中告知槍彈並無殺傷力，被告始同意購買，對於
    槍枝具有殺傷力之事實並無認識云云。經查：
（一）被告持有槍枝、子彈之事實，業據被告坦白承認，並有改
      造手槍及子彈扣案可證，扣案之改造手槍（槍枝管制編號
      0000000000）1枝，認係由仿BERETTA廠半自動手槍製造之
      槍枝換裝土造金屬槍管改造而成，機械性能良好，可擊發
      適用之子彈，認具有殺傷力，扣案之制式子彈1 顆認係口
      徑9mm 之制式子彈，具有殺傷力，有內政部警政署刑事警
      察局94年12月6 日刑鑑字第0940167726號槍彈鑑定書在卷
      可按（見偵查卷第35至38頁）。
（二）被告雖辯稱伊於94年5 月底向徐繼中買槍時，徐繼中告知
      槍彈並無殺傷力，故伊對於槍枝具有殺傷力之事實並無認
      識云云，惟查證人徐繼中於原審審理時結稱：伊經營之叢
      林生活館只有販賣玩具槍、道具槍、裝飾用子彈鑰匙圈等
      物，並無製造所販玩具槍、子彈等物，被告大約在94年 7
      月時來買東西，但店裡最貴之BB槍約1 萬多元，並無販賣
      3 萬多元的槍等語（見原審卷第73頁），核與被告所稱購
      槍之時間、價格不同，被告辯稱向徐繼中購買槍彈乙節，
      即有可疑。又販賣槍彈者雖為隱匿其刑責，多不願坦承其
      等事實，此固為常情，然不論被告是否有向徐繼中購買槍
      彈，被告所辯徐員曾告知槍彈並無殺傷力云云，確亦無任
      何事證以實其說。再者，被告於偵查中供稱購買之槍枝價
      格為3萬6,000元（偵卷第31頁），已逾合法玩具槍市價甚
      鉅，參以扣案改造手槍機械性能良好，可擊發適用之子彈
      等情，有前開鑑定書為憑，與一般玩具槍械撞針功能受限
      、槍管內置阻鐵之現象顯然有異，衡情一般人輕易可以分
      辨該手槍並非玩具且具有殺傷力，被告自難委為不知，是
      被告所辯，顯係推諉之詞，不足採信。
（三）綜上調查結果，本件事證明確，被告犯行堪以認定，應予
      依法論科。
二、論罪之理由：
（一）核被告所為，係犯槍砲彈藥刀械管制條例第8條第4項之持
      有可發射子彈具有殺傷力之槍枝罪、第12條第4 項之持有
      可發射子彈具有殺傷力之子彈罪。
（二）按刑法第33條業於94年2月2日修正公布，依刑法施行法第
      10 條之1規定，已於本件被告行為後之95年7月1日生效施
      行，又槍砲彈藥刀械管制條例第8條第4項、第12條第4 項
      之未經許可持有改造手槍罪及未經許可持有子彈罪，其法
      定刑應分別併科新臺幣700萬元、300萬元以下之罰金。依
      被告行為時即修正前刑法第33條第5 款規定，罰金最低額
      為銀元1元，依現行法規所定貨幣單位折算新臺幣條例第2
      條折算為新臺幣之結果，前揭未經許可持有改造手槍罪其
      法定刑應併科銀元1元即新臺幣3元以上、新臺幣700 萬元
      以下罰金，上開未經許可持有子彈罪其法定刑應併科銀元
      1 元即新臺幣3元以上、新臺幣300萬元以下罰金；惟修正
      後刑法第33條第5款就罰金刑規定為「新臺幣1,000元以上
      ，以百元計算之」，顯已將罰金刑之最低額提高為新臺幣
      1,000 元以上。經比較新舊法，以適用被告行為時之舊法
      ，較裁判時之新法有利於被告。
（三）被告同時未經許可持有上開槍、彈，係一行為同時觸犯數
      罪名，為想像競合犯，依刑法第55條之規定，從一重論未
      經許可持有可發射子彈具有殺傷力之槍枝罪處斷。
三、撤銷改判之理由：
    原判決對被告論罪科刑固非無見，惟查關於易服勞役之折算
    標準部分，被告行為後法律已變更，而原審比較新舊法後未
    適用較有利於被告之新法，尚有違誤（詳後理由欄貳五部分
    之說明），被告上訴否認犯罪雖無理由（詳前理由欄壹及貳
    一部分所述），惟原判決既有可議之處，自應由本院撤銷改
    判。
四、科刑之理由：
（一）爰審酌被告持有槍枝、子彈已對於社會治安及他人安全造
      成潛在危害，惟未供其他犯罪使用，所生危害非重，且犯
      罪後尚能坦白承認，態度良好等一切情狀，量處如主文第
      二項所示之刑，並就併科罰金部分，諭知易服勞役之折算
      標準。又按修正前罰金罰鍰提高標準條例第2條前段規定
      ，就其原定數額提高為100倍折算1日，則本件被告行為時
      之易服勞役折算標準，應以銀元300元折算1日，即新台幣
      900元折算1日。惟95年7月1日修正公布施行之刑法第42
      條第3項前段規定：「易服勞役以新台幣1,000元、2,000
      元或3,000元折算1日」，比較修正前後之易服勞役折算標
      準，以修正後之規定，較有利於受刑人，則應依刑法第2
      條第1項後段規定，適用修正後之刑法第42條第3項前段規
      定，定其折算標準。又易服勞役之折算標準屬於刑之執行
      事項，核與最高法院95年度第8次刑庭會議決議所謂「就
      罪刑有關之共犯、未遂犯、想像競合犯、牽連犯、連續犯
      、結合犯，以及累犯加重、自首減輕暨其他法定加減原因
      （如身分加減）與加減例」應綜其全部罪刑之結果而比較
      之情形不同，因此尚不在上揭決議說明之範疇，併予敘明
      。
（三）扣案之改造手槍（槍枝管制編號0000000000）1 枝、口徑
      9mm制式子彈1顆，均屬違禁物，不問屬於犯人與否，均依
      刑法第38條第1項第1款規定宣告沒收。至其他扣案之子彈
      5 顆經鑑定結果不具殺傷力，有內政部警政署刑事警察局
      94年12月6 日刑鑑字第0940167726號槍彈鑑定書在卷可按
      ，並非違禁物，爰不為沒收之諭知，附此敘明。
據上論斷，應依刑事訴訟法第369條第1項前段、第364條、第299
條第1項前段，槍砲彈藥刀械管制條例第8條第4項、第12條第4項
，刑法第11條前段、第2條第1項、第55條、第38條第1項第1款、
第42條第3項，判決如主文。
本案經檢察官游明仁到庭執行職務
中    華    民    國    95    年    12    月    14    日
                              審判長法  官   吳昭瑩
                                    法  官   楊貴雄
                                    法  官   王梅英
以上正本證明與原本無異。
如不服本判決，應於收受送達後10日內向本院提出上訴書狀，其
未敘述上訴之理由者並得於提起上訴後10日內向本院補提理由書
（均須按他造當事人之人數附繕本）。
                                    書記官   顧哲瑜
中    華    民    國    95    年    12    月    15    日
附錄：本案論罪科刑法條全文
槍砲彈藥刀械管制條例第8條
未經許可，製造、販賣或運輸鋼筆槍、瓦斯槍、麻醉槍、獵槍、
空氣槍或第四條第一項第一款所定其他可發射金屬或子彈具有殺
傷力之各式槍砲者，處無期徒刑或五年以上有期徒刑，併科新臺
幣一千萬元以下罰金。
未經許可，轉讓、出租或出借前項所列槍枝者，處五年以上有期
徒刑，併科新臺幣一千萬元以下罰金。
意圖供自己或他人犯罪之用，而犯前二項之罪者，處無期徒刑或
七年以上有期徒刑，併科新臺幣一千萬元以下罰金。
未經許可，持有、寄藏或意圖販賣而陳列第一項所列槍枝者，處
三年以上十年以下有期徒刑，併科新臺幣七百萬元以下罰金。
第一項至第三項之未遂犯罰之。
槍砲彈藥刀械管制條例第12條
未經許可，製造、販賣或運輸子彈者，處一年以上七年以下有期
徒刑，併科新台幣五百萬元以下罰金。
未經許可，轉讓、出租或出借子彈者，處六月以上五年以下有期
徒刑，併科新台幣三百萬元以下罰金。
意圖供自己或他人犯罪之用，而犯前二項之罪者，處三年以上十
年以下有期徒刑，併科新台幣七百萬元以下罰金。
未經許可，持有、寄藏或意圖販賣而陳列子彈者，處五年以下有
期徒刑，併科新台幣三百萬元以下罰金。
第一項至第三項之未遂犯罰之。


司法院資訊處製作；財團法人民間司法改革基金會備份。
